臺灣高等法院刑事判決
109年度上易字第2048號
上  訴  人  
即  被  告  鄒永清


                    （現因另案於法務部○○○○○○○執行中）
上列上訴人即被告因竊盜等案件，不服臺灣臺北地方法院109年
度審易字第742號，中華民國109年8月31日第一審判決（起訴案
號：臺灣臺北地方檢察署109年度偵緝字第287號、第288號、109
年度偵字第4979號、第6423號），提起上訴，本院判決如下：
    主  文
上訴駁回。
    事實及理由
一、經本院審理結果，認第一審以上訴人即被告甲○○犯修正前刑
    法第321條第1項第2款之毀越門扇竊盜（1罪）、刑法第339
    條之2第1項之違法由自動付款設備取得他人財物（1罪）、
    修正前刑法第321條第2項、第1項第2款之毀越門扇竊盜未遂
    （1罪）、刑法第321條第1項第2款、第3款之攜帶兇器踰越
    門窗竊盜（4罪）、刑法第321條第1項第2款、第3款之攜帶
    兇器毀越門窗竊盜（1罪）等8罪，分別判處有期徒刑1年、1
    1月、5月、10月、8月、8月、7月、7月，並就有期徒刑5月
    部分諭知易科罰金之折算標準為新臺幣1,000元折算1日，暨
    就不得易科罰金部分，定其應執行刑為有期徒刑3年，並諭
    知應於刑之執行前令入勞動場所強制工作3年，另宣告沒收
    未扣案之犯罪所得，於全部或一部不能沒收或不宜執行沒收
    時，追徵其價額，認事用法及量刑均無不當，應予維持，並
    引用第一審判決書記載之事實、證據及理由（如附件）。
二、被告上訴意旨略以：原判決關於犯罪事實一㈠至㈢部分，係依
    據未記名之悠遊卡、無從確認為被告之監視器錄影畫面及翻
    拍照片，未在犯罪處所採得與被告有關之生物跡證和指紋，
    遽為科刑，實有違法；至犯罪事實一㈣至㈧部分，被告並未攜
    帶兇器，所使用之工具均係在小北百貨商店購得之L型掛勾
    ，長度皆在7至8公分之間，原審遽依刑法第321條第1項第2
    款、第3款判決，顯有違誤。被告現已61歲，一直從事古董
    家具買賣之正常合法工作，雖有多次竊盜前科，然強制工作
    旨在針對嚴重職業性犯罪及欠缺正確工作觀念或無正常工作
    因而犯罪者、或因遊蕩或懶惰成習而犯罪者，「有犯罪習慣
    」與「有犯罪前案紀錄」不同，前者係指犯罪已成為其日常
    之慣性行為云云。
三、惟查：
　㈠原判決業已詳述認定其犯罪事實欄一㈠至㈢所載犯罪均係被告
    所為等情所憑之證據及理由，核其證據之取捨、採證之方法
    俱無違背經驗法則及論理法則，而竊盜行為人是否在犯罪現
    場留有足資識別其身分之生物跡證，事涉其犯罪手法及有無
    採取防護措施等因素，即令員警未能在現場採獲足資比對之
    指紋等生物跡證，仍難逕為有利於被告之認定。此部分上訴
    意旨，無非係對原判決已說明事項及屬原審採證認事職權之
    適法行使，徒憑己見，仍執已經原審指駁而摒棄不採之辯解
    ，重為事實上之爭辯，妄指原判決違誤，自不足採。被告雖
    於本院審理時一再質疑警察未能追蹤其於案發時之手機定位
    云云，然依證人魏家明證述，被告既非經常隨身攜帶手機，
    自無從由其手機定位，認定其所在位置及其行蹤。至員警縱
    未扣得被告持用之不記名悠遊卡，仍難遽為有利於被告之認
    定。被告另於本院審理時請求就卷附蒐證照片進行臉部辨識
    ，核無調查之必要，附此敘明。
　㈡被告除於警詢時明確供述如原判決犯罪事實欄一㈣至㈧竊案所
    用工具為「約10公分L形鐵勾」（見109年偵字第6423號卷第
    14、17、18頁）或「L形鐵條」（見109年度偵字第6423號卷
    第20頁）外，並於偵查中坦認：都是用「L型鐵勾」，先後
    使用2、3支，買了1包，一包有3、5支，會拿1支出來用，如
    果掉了就再拿新的1支出來用等語（見109年度偵字第6423號
    卷第146頁），於原審審理時復一再就被訴持用「10公分L型
    鐵鉤兇器1支」開啟或破壞前述犯罪事實欄一㈣至㈧所載處所
    大門門鎖入內行竊等事實為認罪之表示，而未曾敘及「L型
    掛勾」（見原審卷第151、220、247、262頁），遲至原審判
    決後，提起上訴時，始翻異前詞，先改稱係以「長約7至8公
    分之L型掛勾」為工具、並未攜帶兇器云云（見本院卷第51
    頁），後又聲稱係「S型掛勾」云云（見本院卷第170頁），
    已難採信，況被告所持用之物，既足以勾開、甚或損壞各該
    犯罪現場大門門鎖，顯非市售一般單純之掛勾（頂端並非尖
    銳）所得輕易為之，自堪認其先前自白之犯罪工具，與事實
    相符而較為可採，前揭上訴意旨不足採信。其於本院審理時
    再翻異前詞，改口否認破壞門鎖，辯稱只有開門云云，顯屬
    卸責之詞，亦不足採。
　㈢再按十八歲以上之竊盜犯、贓物犯，有犯罪之習慣者，得諭
    知於刑之執行前，令入勞動場所強制工作，竊盜犯贓物犯保
    安處分條例第3條第1項定有明文。而保安處分係針對受處分
    人將來之危險性所為之處置，以達教化、治療之目的，為刑
    罰之補充制度。我國現行刑法採刑罰與保安處分雙軌制，係
    在維持行為責任之刑罰原則下，為協助行為人再社會化之功
    能，以及改善行為人潛在之危險性格，期能達成根治犯罪原
    因、預防犯罪之特別目的。是保安處分中之強制工作，旨在
    對嚴重職業性犯罪及欠缺正確工作觀念或無正常工作因而犯
    罪者，強制其從事勞動，學習一技之長及正確之謀生觀念，
    使其日後重返社會，能適應社會生活。前揭竊盜犯贓物犯保
    安處分條例第3條第1項規定，即係本於保安處分應受比例原
    則之規範，使保安處分之宣告，與行為人所為行為之嚴重性
    、行為人所表現之危險性及對於行為人未來行為之期待性相
    當之意旨而制定，而由法院視行為人之危險性格，決定應否
    令入勞動處所強制工作，以達預防之目的（最高法院91年度
    台上字第4625號判決意旨參照）。查被告早於民國80年間即
    因竊盜案件，經臺灣臺北地方法院以80年度訴字第1059號判
    處有期徒刑1年確定，嗣與另案合併執行後，於81年9月6日
    執行完畢未久，旋自82年2月間起至84年11月間止再犯竊盜
    共13次，後因另案入監執行，於85年11月間出監後，又自同
    年12月底起至86年7月24日止再犯竊盜共18次（經本院以87
    年度上更㈡字第435號判處有期徒刑4年、刑前強制工作3年確
    定），嗣自86年9月26日起，在監執行徒刑、強制工作，於9
    3年10月18日假釋出監後，竟自94年4月29日起至95年1月2日
    止又犯6件竊案（經臺灣桃園地方法院以95年度易字第311號
    判處有期徒刑1年6月確定，後經減為有期徒刑9月確定），
    嗣自95年1月20日起，或因案在押、或執行觀察勒戒、強制
    戒治、或入監執行徒刑，於99年9月27日執行完畢後，旋自
    同年10月27日起至100年3月4日止再犯4件竊盜（經臺灣臺北
    地方法院以100年度易字第811號判處應執行有期徒刑3年6月
    確定），嗣自100月3月5日起，或因案在押、或入監執行徒
    刑，於103年11月5日假釋出監後，竟又自105年12月間起至1
    07年1月間止陸續再犯14件竊案（經臺灣新北地方法院、臺
    灣臺北地方法院、臺灣士林地方法院分別判處罪刑確定），
    嗣自107年2月24日起執行觀察勒戒、強制戒治，於同年12月
    6日執行完畢後，旋自108年3月6日起至109年1月13日止再犯
    本案竊盜共7次及另案3件竊盜（即臺灣新北地方法院109年
    度審簡字第623號、109年度審易字第1120號），後自109年2
    月6日起入監執行徒刑，此有本院被告前案紀錄表可按，足
    見其自80年間正值青壯盛年時起即屢犯竊盜，更經常於出監
    重獲自由之後不久即故態復萌、重操舊業，而其於本案行為
    時（即108年3月6日起至109年1月13日止）年約60歲左右，
    非無謀生能力之人，竟於107年12月6日強制戒治執行完畢後
    3個月即犯本案第1件竊盜，且在短短10個月內犯本案竊盜7
    罪及另案3件竊盜，由其犯罪之時間、次數、頻率等情以觀
    ，顯見其有圖不勞而獲之惡習且欠缺工作謀生觀念，無法有
    效控制自我行為，對社會安定具有破壞性、危險性，對其未
    來行為亦難認有期待性，而有竊盜犯罪之習慣，其於偵查中
    復自承：「（問：為何一直作案？）我六十歲了，我有找過
    工作但人家不用我，找不到工作無法謀生。……我是為了要生
    活所以才犯案。」、「我前科那麼多，又六十幾歲了，很難
    謀生。我又被通緝，沒有辦法只能繼續作案。」等語（見10
    9年度偵字第6423號卷第148頁），足見其本身並無固定而堪
    賴以謀生之工作，且於上開期間內頻繁、多次竊盜，嚴重影
    響社會治安，僅賴徒刑之執行，尚不足以根絕其惡性，而難
    收警惕及教化之效，倘未宣告強制工作之保安處分，使被告
    習得謀生技能，則徒刑執行完畢後，驟返社會，勢無法謀得
    正當職業，適應社會生活，檢察官亦聲請諭知強制工作。至
    被告雖自稱從事古董家具買賣工作云云，惟被告有無犯罪之
    習慣，應以客觀事實作為認定其有無犯罪習性之準據，與被
    告有無職業並無絕對關係（最高法院77年度台上字第1711號
    判決意旨參照），是被告於前開期間內，縱兼有其他工作，
    亦無礙於犯罪習慣有無之認定。從而，為協助被告再社會化
    ，訓練其謀生能力並培養勤勞工作之人生觀，俾矯正其偏差
    之人格及惡行，實有令入勞動場所強制工作之必要，始符合
    客觀上之適當性、相當性與必要性比例原則之價值要求，原
    審乃依竊盜犯贓物犯保安處分條例第3條第1項、第5條第1項
    前段規定，諭知於刑之執行前，令入勞動場所強制工作3年
    ，核無違誤。
  ㈣綜上所述，被告上訴仍執前詞，指摘原判決不當，為無理由
    ，應予駁回。　
據上論斷，應依刑事訴訟法第373條、第368條，判決如主文。　
本案經檢察官滕治平到庭執行職務。
中　　華　　民　　國　　109 　年　　12　　月　　24　　日
                  刑事第十六庭  審判長法　官  葉騰瑞 
                                      法　官  廖紋妤
                                      法  官  陳芃宇
以上正本證明與原本無異。
不得上訴。
                                      書記官  李佳芬
中　　華　　民　　國　　109 　年　　12　　月　　30　　日